【裁判字號】    97,聲,1128
【裁判日期】    971021
【裁判案由】    撤銷假釋之處分聲明異議
【裁判全文】
臺灣高等法院臺南分院刑事裁定          97年度聲字第1128號
聲  請  人  甲○○
                      弄十七號.
上列聲明人因肅清煙毒條例等案件，不服檢察官撤銷假釋後之執
行指揮（臺灣臺南地方法院檢察署九十六年度執減更字第六五四
三號），聲明異議，本院裁定如下：
    主  文
異議駁回。
    理  由
一、聲明異議意旨略以：聲明人於九十六年違反毒品危害防制條
    例，施用一級毒品，遭臺灣臺南地方法院檢察署裁定觀察勒
    戒。於九十六年十月二十五日入所勒戒，又於九十六年十二
    月二十五日強制戒治，現於嘉義戒治所戒治中，並因上開情
    形遭撤銷假釋。惟依法務部「研討受保護人再犯毒品案件之
    處理機制」會議之決議所示，法務部在處理受保護管束人單
    純施用毒品情形，其政策已有以轉介醫療戒癮優先於刑事訴
    追之轉變，令受保護管束人得以暫緩報撤，並指示轉知所屬
    地方法院檢察署依會議決議辦理。依據該決議內容，受保護
    管束人施用毒品為一犯者，經送觀察勒戒處分，無施用傾向
    者，觀護人得簽請檢察官暫緩報撤，有繼續施用傾向經送強
    制戒治處分者，出所後若願配合戒癮醫療，亦得暫緩報撤。
    今聲請人符合上開決議情形，又在於接受保護管束期間，自
    始善良，除了單純吸食毒品外，並沒有涉及任何不法情事，
    亦有依照程序時間向觀護人正常報到達三年七月之久，並於
    九十六年施用毒品案發生後，聽取觀護人建議，自費前往臺
    南嘉南療養院參加毒品減害計劃，直至九十六年十月二十五
    日入所勒戒。卻因在裁定撤銷假釋之作業上，觀護人辦事程
    序快慢之不同，致撤裁作業較慢者，反得適用前揭會議決議
    而幸運免遭撤殘，疑有人為疏失，導致聲請人權利受損，對
    聲請人身心打擊影響甚大，極為不公，明顯看出撤殘事件處
    理過程中出現兩種不同模式，使聲請人成為政策下之犧牲者
    。為此不服，爰聲明異議云云。
二、按受刑人或其法定代理人或其配偶，以檢察官執行指揮為不
    當者，得向諭知該裁判法院聲明異議；法院應就疑義或異議
    聲明裁定之，刑事訴訟法第四百八十四條、第四百八十六條
    定有明文。次按，受保護管束人在保護管束期間內，應遵守
    左列事項：一、保持善良品行，不得與素行不良之人往還；
    二、服從檢察官及執行保護管束者之命令；三、不得對被害
    人、告訴人或告發人尋釁；四、對於身體健康、生活情況及
    工作環境等，每月至少向執行保護管束者報告一次；五、非
    經執行保護管束者許可，不得離開受保護管束地，離開在十
    日以上時，應經檢察官核准；受保護管束人違反前條各款情
    形之一，情節重大者，檢察官得聲請撤銷保護管束或緩刑之
    宣告；假釋中付保護管束者，如有前項情形時，典獄長得報
    請撤銷假釋，此為刑法第九十三條，保安處分執行法第七十
    四條之二、第七十四條之三所明定。又受保護管束人違反保
    護管束規則，情節重大，撤銷假釋執行殘刑仍屬刑事裁判執
    行之一環，為廣義之司法行政處分，受保護管束人對於檢察
    官所指揮執行撤銷假釋之原因事實，如有不服，非不得依刑
    事訴訟法第四百八十四條之規定，即俟檢察官指揮執行該假
    釋撤銷後之殘刑時，由受刑人或其法定代理人或配偶，向當
    初諭知該刑事裁判之法院聲明異議以求救濟，而不得提起行
    政爭訟（最高行政法院九十一年裁字第一五三三號裁定、最
    高行政法院九十二年裁字第三二九號裁定、最高行政法院九
    十三年二月份庭長法官聯席會議(三)決議、最高法院九十四年
    度臺抗字第八號裁定意旨參照）；又所稱「諭知該裁判之法
    院」，乃指對被告之有罪判決，於主文內實際宣示其主刑、
    從刑之裁判而言，若被告不服法院之裁判，向上級法院提起
    上訴，而上級法院另於主文內宣示如何之主刑、從刑，即屬
    該條所指「諭知該裁判之法院」（最高法院七十九年臺聲字
    第十九號判例意旨反面解釋參照）。
三、經查：
  (一)本件聲明人即受刑人甲○○前犯肅清煙毒條例等案件，先後
    經法院諭知多次有期徒刑裁判確定在案，並經本院八十四年
    聲字第五五一號刑事裁定，定其應執行刑為有期徒刑十八年
    ，後又經臺灣臺南地方法院九十六年聲減字第四八六０號裁
    定，分別定其應執行刑為有期徒刑十六年九月與減刑為一年
    九月又十五日。嗣經臺灣臺南地方法院檢察署檢察官及臺灣
    澎湖地方法院檢察署檢察官，分別指揮發監執行，刑期自八
    十三年二月二十四日起算，指揮書執行完畢日期為一百０四
    年七月二十八日，羈押折抵五十七日，於九十三年一月二十
    日，因縮短刑期假釋出獄，有臺灣高等法院被告前案紀錄表
    、臺灣臺南地方法院檢察署八十三年度執字第一一九一號檢
    察官執行指揮書及臺灣澎湖地方法院檢察署八十五年度執助
    字第００一五號檢察官執行指揮書可稽。然聲明人於假釋付
    保護管束期間，竟不知遵守保持善良品行規定，而於民國九
    十五年十二月間某日起至九十六年一月十八日止，在台南縣
    永康市○○○路二六二號六樓之二處，施用第一級毒品海洛
    因多次，旋於九十六年一月十九日上午十一時五十分許，在
    上開處所為警查獲，經台灣台南地方法院移送觀察勒戒及強
    制戒治等情，有臺灣臺南地方法院九十六年度毒聲字第一０
    一號裁定、臺灣臺南地方法院九十六年度毒聲字第八七五號
    裁定可憑。又聲明人因上開違反毒品危害防制條例犯行，違
    反保安處分執行法第七十四條之二第一款、第二款規定，情
    節重大，經准予撤銷假釋，應接續執行前案肅清煙毒條例等
    罪之殘餘刑期十年六月十九日，後經減刑後，應執行殘餘刑
    期七年六月四日，有臺灣澎湖監獄九十六年七月三十日澎監
    教字第０九六０四００四二二號報請撤銷假釋報告表、法務
    部九十六年八月二十一日法矯字第０九六００三０四五四號
    函、臺灣澎湖地方法院檢察署九十六年九月十三日澎檢家智
    九六執更一三七字第二六０五號函、臺灣臺南地方法院檢察
    署九十七年十月七日南檢瑞癸九六執減更六五四三字第七六
    九０七號函及臺灣臺南地方法院檢察署九十六年度執減更字
    第六五四三號檢察官執行指揮書附於臺灣臺南地方法院檢察
    署九十六年執減更字第六五四三號卷可參，並經本院調閱上
    開卷證查明無誤。
  (二)次按觀諸保安處分執行法第七十四條之三立法理由記載：「
    受保護管束人違反前條規定，應遵守事項，其情節重大者，
    足見保護管束處分已不能收效，得為刑法第九十二條第二項
    及第九十三條第三項，撤銷保護管束或緩刑宣告或假釋事由
    ，檢察官及典獄長應聲請撤銷，爰增訂本條」。故是否撤銷
    保護管束或緩刑宣告，厥在「保護管束處分，是否已不能收
    效」，此合乎法律目的解釋，同時未逾「法條可能文義限制
    」範圍。依此，受保護管束人，於保護管束期間，未保持善
    良品行，且情節重大，而屬保護管束不能收效情形，其間縱
    使未與素行不良者往來，亦屬同法第七十四條之三所示，得
    撤銷保護管束或緩刑宣告情形（最高法院九十二年度台非字
    第五四號判決參照）。本件聲明人於假釋中付保護管束期間
    ，竟又再施用毒品，顯未遵守上開保護管束規定，經法院裁
    定應移送勒戒處所觀察勒戒及強制戒治在案，已如前述，則
    本件對聲明人保護管束處分，顯然成效不彰，其違反保護管
    束情節，自屬重大，殆無疑義。
  (三)另依聲明人抗辯所憑之法務部九十六年十一月二十三日法保
    字第０九六一００二七五四號函、法務部九十六年十一月六
    日「研討受保護人再犯毒品案件之處理機制」會議紀錄暨決
    議，其內容均未說明該函示及會議決議應溯及適用於該政策
    變更前已發生之案件，本件臺灣澎湖監獄係於九十六年七月
    三十日以澎監教字第０九六０四００四二二號報請撤銷假釋
    報告表報請法務部撤銷假釋，法務部則係於九十六年八月二
    十一日以法矯字第０九六００三０四五四號函撤銷聲明人之
    假釋案，顯係在上開函示及決議之前，於撤銷假釋時應無從
    為上開法務部九十六年十一月二十三日函示及法務部九十六
    年十一月六日會議決議之適用至明。何況聲明人多次施用毒
    品，經臺灣臺南地方法院八十三年訴字第一一五號判決、臺
    灣臺南地方法院八十三年訴字第一二六九號判決等判決確定
    在案，於假釋期間仍多次觸犯施用毒品罪，亦有臺灣臺南地
    方法院九十六年度毒聲字第一０一號裁定、臺灣臺南地方法
    院九十六年度毒聲字第八七五號裁定在卷可參，顯非屬上開
    函示及會議決議所謂之受保護管束人施用毒品為「一犯」者
    之情形可資比擬。
  (四)至聲明人指稱撤銷假釋程序出現兩種不同模式，極為不公云
    云，上開函示及會議決議雖造成政策變更前後，相同情形下
    之受保護管束人，就是否報請撤銷假釋遭受不同之處理，惟
    該函示及會議決議乃係法務部基於刑事政策需要之考量，為
    協助所屬統一適用法令及行使裁量權，而為之決定，其對相
    同事物所為之差別待遇並非無正當理由，是抗告人徒持差別
    待遇、有所不公云云，顯屬誤會。聲明人另謂伊於接受保護
    管束期間，自始善良，除了單純吸食毒品外，並沒有涉及任
    何不法情事，亦按時向觀護人報到，並聽取觀護人建議，自
    費前往臺南嘉南療養院參加毒品減害計劃等情，惟依保安處
    分執行法第七十四條之二、第七十四條之三規定，假釋撤銷
    與否，端視受保護管束人是否違反保護管束應遵守事項，且
    情節重大，而與其違反保護管束應遵守事項之後，態度是否
    良善無關，是聲明人所述，亦屬無據。
  (五)綜上各情，本件聲明人於假釋中假釋受保護管束期間，又施
    用海洛因，未保持善良品行，且未服從檢察官及執行保護管
    束者之命令，情節重大，核有保安處分法第七十四條之三、
    第七十四條之二第一款前段、第二款之事由，則法務部依法
    於九十六年八月二十一日以法矯字第０九六００三０四五四
    號函所為之撤銷假釋處分，洵屬有據。本院認其認事用法均
    無不合，聲明人上開異議，為無理由，應予駁回。
四、據上論斷，依刑事訴訟法第四百八十六條，裁定如主文。
中    華    民    國    97    年    10    月    21    日
                  刑事第六庭  審判長法  官  董武全
                                    法  官  杭起鶴
                                    法  官  沈揚仁
以上正本證明與原本無異。
如不服本裁定，應於收受本裁定後五日內向本院提出抗告狀。
                                    書記官  廖文靜
中    華    民    國    97    年    10    月    23    日


司法院資訊處製作；財團法人民間司法改革基金會備份。
